臺灣高等法院刑事判決　　　　　　　　 94年度上易字第824號
上　訴　人　臺灣士林地方法院檢察署檢察官
被　　　告　甲○○
上列上訴人因被告詐欺案件，不服臺灣士林地方法院92年度易字
第716號，中華民國94年3月31日第一審判決（起訴案號：臺灣士
林地方法院檢察署92年度偵緝字第726號），提起上訴，本院判
決如下：
    主  文
上訴駁回。
    事  實
一、甲○○於民國90年10月5日在台北市○○區○○街264巷7之2
    號2樓住處，擔任互助會會首，向丁○○、何麗芳、何淑燕
    、乙○○、戊○○、陳美華、丙○○、龔家梁、陳青發、林
    世宏招攬合組互助會，約定每期會錢新台幣（下同）2 萬元
    ，採內標之方式，最低標2500元、最高標6000元，由標金最
    高者得標，會員連會首總計12會。甲○○因經營生意週轉不
    靈，竟意圖為自己不法之所有，於91年2月5日在上址以未具
    名之標單填寫標金金額6000元得標，並向何麗芳謊稱係由其
    作廚師之朋友（指丙○○）得標，何麗芳再轉知乙○○，致
    丁○○、何麗芳、乙○○、戊○○、丙○○等人誤認有會員
    得標，遂每會各交付會款1萬4千元予甲○○，總計詐得11萬
    2千元（已有4會死會，尚存8會活會，活會8會乘以會款1萬4
    千元），嗣丁○○、何麗芳、乙○○、戊○○、丙○○於91
    年5月5日發現甲○○倒會，經互相聯繫後，始悉上情。
二、案經丁○○、乙○○、戊○○、丙○○訴由台北市政府警察
    局北投分局報請台灣士林地方法院檢察署檢察官偵查起訴。
    理  由
一、上揭犯罪事實，業據被告甲○○於原審及本院審理時坦承不
    諱（詳見原審94年1月4日訊問筆錄及同年2月21日審判筆錄
    及本院同年11月10日審判筆錄），核與告訴人丁○○、乙○○、戊○○、丙○○指述情節大致相符，復經證人何麗芳於
    偵查中證稱屬實，並有互助會會單1份附卷可稽，故被告事
    證明確，犯行堪以認定。
二、查被告以未具名之標單填寫金額參與競標，得標後並向何麗
    芳謊稱係由其作廚師之朋友（指丙○○）得標，何麗芳再轉
    知乙○○，致使丁○○、何麗芳、乙○○、戊○○、丙○○
    等不知情之活會會員誤認有人得標而陷於錯誤，並遵期繳交
    會款，核被告所為，係犯刑法第339條第1項之詐欺取財罪。
    被告1詐欺行為向數活會會員詐取會款，係1行為觸犯多數詐
    欺取財罪，為想像競合犯，應從一重者處斷。原審認被告事
    證明確，依刑法第399條第1項、第55條、第41條第1項，罰
    金罰鍰提高標準條例第1條前段、第2條，並審酌被告因週轉
    不靈，鋌而走險，所得金額11萬2千元，尚非甚高，並參酌
    其犯罪手段、次數、品行、智識程度，及其犯罪後坦承不諱
    ，因未有工作收入而未與告訴人達成和解事宜等一切情狀，
    量處被告有期徒刑3月，並諭知易科罰金之折算標準。至被
    告為詐領標金之標單，衡情已於開標後當場將標單撕毀而滅
    失，爰不為沒收之諭知，併此敘明。經核認事用法，均無不
    當，量刑亦屬妥適，檢察官上訴意旨略以，被告連續冒用會
    員之名義標會，詐得每活會會員11萬5千8百元，毫無誠意解
    決，原審量刑過輕云云，核無理由，應予駁回。
據上論斷，應依刑事訴訟法第368條，判決如主文。
本案經檢察官黃全祿到庭執行職務。
中　　華　　民　　國　　94　　年　　11　　月　　24　　日
　　　　　　　　　刑事第十五庭  審判長法　官  蔡永昌
　　　　　　　　　　　　　　　　　    法　官  蔡國在
　　　　　　　 　 　　　　　　　　　　法　官  張正亞
以上正本證明與原本無異。
不得上訴。
                                      書記官  鄭信昱
中　　華　　民　　國　　94　　年　　11　　月　　24　　日
附錄：本案論罪科刑法條全文
中華民國刑法第339條
意圖為自己或第 3 人不法之所有，以詐術使人將本人或第 3 人
之物交付者，處五年以下有期徒刑、拘役或科或併科1000元以下
罰金。
以前項方法得財產上不法之利益或使第 3 人得之者，亦同。
前二項之未遂犯罰之。
